【裁判字號】    99,交訴,360
【裁判日期】    991228
【裁判案由】    肇事逃逸罪等
【裁判全文】
臺灣臺中地方法院刑事判決             99年度交訴字第360號
公  訴  人  臺灣臺中地方法院檢察署檢察官
被      告  紀福全
上列被告因肇事逃逸等案件，經檢察官提起公訴（99年度偵字第
21861號），被告於準備程序中就被訴事實為有罪之陳述，經告
以簡式審判要旨，並聽取意見後，本院合議庭裁定改由受命法官
獨任以簡式審判程序審理，判決如下：
    主  文
紀福全服用酒類，不能安全駕駛動力交通工具而駕駛，處拘役伍
拾玖日，如易科罰金，以新臺幣壹仟元折算壹日。又駕駛動力交
通工具肇事，致人受傷而逃逸，處有期徒刑陸月，如易科罰金，
以新臺幣壹仟元折算壹日。有期徒刑部分緩刑貳年，並向公庫支
付新臺幣伍萬元。
    事實及理由
一、犯罪事實：
（一）紀福全於民國99年9月10日中午12時許，在臺中市○○路
      某處飲用啤酒後，已達不能安全駕駛動力交通工具之程度
      ，竟仍於同日16時許，駕駛車牌號碼3V-1357號自用小客
      車上路，欲返回其位於臺中市霧峰區（改制前為臺中縣霧
      峰鄉，下同）南勢村豐正路505號住處，嗣於同日17時30
      分許，駕駛前揭小客車沿臺中市霧峰區○○○路由北往南
      方向行駛，行經四德北路8之1號前，因不勝酒力，不慎擦
      撞路旁之行人WIWIN WIJAYANA（印尼籍看護人員)及其所
      推輪椅上之林陳束霞，致WIWIN WIJA YANA受有左大腿挫
      傷之傷害，林陳束霞則受有右中指撕裂傷之傷害(過失傷
      害部分均未據告訴)，而紀福全於駕車肇事致WIWIN WIJAYA
      NA與林陳束霞受傷後，並未停車下來查看渠等傷勢，或採
      取必要之救護，竟另行起意，旋即駕駛前揭小客車駛離現
      場而逃逸，WIWIN WIJAYANA隨即撥打電話通知林陳束霞之
      子林進義，林進義旋在四德北路靠近中二高橋下處，攔下
      紀福全所駕駛前揭小客車並報警處理，經警據報到場處理
      ，並於同日18時43分許對紀福全施以呼氣酒精濃度測試，
      測得其呼氣酒精濃度值為每公升0.92毫克，而查悉上情。
（二）案經臺中市警察局霧峰分局（改制前為臺中縣警察局霧峰
      分局），報告臺灣臺中地方法院檢察署檢察官偵查起訴。
二、程序方面：
（一）按除被告所犯為死刑、無期徒刑、最輕本刑為3年以上有
      期徒刑之罪或高等法院管轄第一審案件者外，於法院行準
      備程序進行中，被告先就被訴事實為有罪之陳述時，審判
      長得告知被告簡式審判程序之旨，並聽取當事人、代理人
      、辯護人及輔佐人之意見後，裁定進行簡式審判程序；且
      受命法官行準備程序，與法院或審判長有同一之權限；又
      簡式審判程序之證據調查，不受刑事訴訟法第159條第1項
      、第161條之2、第161條之3、第163條之1及第164條至第
      170條規定之限制，刑事訴訟法第273條之1第1項、第279
      條第2項前段、第273條之2分別定有明文。
（二）本件被告紀福全所犯係死刑、無期徒刑、最輕本刑為3年
      以上有期徒刑以外之罪，其於準備程序就前揭被訴事實為
      有罪之陳述，本院認無不得或不宜改依簡式審判程序進行
      之處，爰依刑事訴訟法第273條之1第1項、第284條之1，
      裁定本件由受命法官獨任進行簡式審判程序，合先敘明。
三、認定犯罪事實所憑之證據及理由：
    訊之被告紀福全於本院審理中坦承上揭犯行（見本院99年12
    月14日審判筆錄），核與被害人林陳束霞於警詢時指述情節
    ，及證人林進義於警詢、偵訊時證述情節，均大致相符，並
    有診斷證明書2份、車損照片6張及道路交通事故現場圖、道
    路交通事故調查報告表（一）、（二）、道路交通事故當事
    人酒精測定紀錄表、刑法第185條之3案件測試觀察紀錄表、
    汽機車駕駛人酒後生理協調平衡檢測紀錄表等各1份在卷可
    稽，從而，本件事證明確，被告上開犯行堪予認定，自應依
    法論科。
四、所犯法條及刑之酌科：
（一）核被告所為酒醉駕車之犯行，係犯刑法第185條之3之服用
      酒類，不能安全駕駛動力交通工具而駕駛罪。另按刑法第
      284條第1項之過失傷害罪，係針對行為人應注意、能注意
      、而不注意之過失行為予以非難，而民國88年4月21日增
      訂之同法第185條之4之肇事致人死傷逃逸罪，則以處罰肇
      事後逃逸之駕駛人為目的，俾促使駕駛人於肇事後能對被
      害人即時救護，以減少死傷，是該罪之成立祇以行為人有
      駕駛動力交通工具肇事，致人死傷而逃逸之事實為已足，
      至行為人之肇事有否過失，則非所問，二者之立法目的及
      犯罪構成要件截然不同，且駕駛人肇事逃逸，係在其過失
      行為發生後，為規避責任，而另行起意之行為，故行為人
      之過失犯行與其肇事致人死傷而逃逸之行為，應屬併罰關
      係（最高法院92年度臺上字第4552號判決參照）。查本件
      被告涉嫌過失傷害上開被害人部分，固未經上開被害人提
      出告訴，惟其駕車肇事致上開被害人受傷後，另行起意之
      逃逸行為，仍犯刑法185條之4之駕駛動力交通工具肇事致
      人受傷而逃逸罪。
（二）被告所犯上開2罪間，犯意各別，行為不同，罪名互異，
      應分論併罰。
（三）爰審酌被告：（1）未曾受刑罰之宣告（參卷附臺灣臺中
      地方法院檢察署刑案資料查註紀錄表及臺灣高等法院被告
      前案紀錄表），素行尚良好；（2）經警對其施以呼氣酒
      精濃度測試，測得呼氣酒精濃度值達每公升0.92毫克，酒
      醉程度非輕；（3）肇事後致被害人WIWIN WIJAYANA與林
      陳束霞受有前開傷害，卻罔顧渠等之性命安全而逃逸，確
      屬可責；（4）犯後坦承犯行，態度良好；（5）已與被害
      人WIWIN WIJAYANA與林陳束霞達成民事和解，並賠償渠等
      損失（詳見本院卷附之和解書及電話紀錄表各1份）等一
      切情狀，認蒞庭檢察官就酒醉駕車、肇事逃逸等犯行各具
      體求處拘役59日、有期徒刑6月，尚屬合理，而分別量處
      如主文所示之刑暨各諭知易科罰金之折算標準。
（四）末查被告未曾受有期徒刑以上刑之宣告（參前揭紀錄表）
      ，而其因一時疏失，致罹刑章，且已與上開被害人達成民
      事和解一節已如前述，則被告所犯駕駛動力交通工具肇事
      致人受傷而逃逸罪部分，經此科刑之宣告，應知警惕而無
      再犯之虞，本院認被告所犯駕駛動力交通工具肇事致人受
      傷而逃逸罪部分，以暫不執行其刑為當，予以宣告緩刑2
      年，並命被告應依執行檢察官之命令向指定公庫支付新臺
      幣5萬元，以修復被告犯行對法秩序之破壞，並使被告能
      戒慎行為預防再犯，而上開緩刑宣告所定負擔內容，依刑
      法第74條第4項規定，得為民事強制執行名義，且依刑法
      第75條之1第1項第4款規定，違反上開負擔情節重大，足
      認原宣告之緩刑難收其預期效果，而有執行刑罰之必要者
      ，得撤銷緩刑之宣告，附此敘明。
據上論斷，應依刑事訴訟法第273條之1第1項、第299條第1項前
段，刑法第185條之3、第185條之4、第41條第1項前段、第74條
第1項第1款、第2項第4款，刑法施行法第1條之1第1項、第2項前
段，判決如主文。
本案經檢察官謝志遠到庭執行職務。
中    華    民    國    99    年    12    月    28    日
                  交通法庭    法  官  賴秀雯
以上正本與原本無異。
如不服本判決應於收受送達後10日內向本院提出上訴書狀，並應
敘述具體理由；其未敘述上訴理由者，應於上訴期間屆滿後20日
內向本院補提理由書（均須按他造當事人之人數附繕本）「切勿
逕送上級法院」。
告訴人或被害人如對於本判決不服者，應具備理由請求檢察官上
訴，其上訴期間之計算係以檢察官收受判決正本之日期為準。
                              書記官  江美琪
中    華    民    國    99    年    12    月    28    日
附錄論罪科刑法條全文：
一、中華民國刑法第185條之3
    服用毒品、麻醉藥品、酒類或其他相類之物，不能安全駕駛
    動力交通工具而駕駛者，處1年以下有期徒刑、拘役或科或
    併科15萬元以下罰金。
二、中華民國刑法第185條之4
    駕駛動力交通工具肇事，致人死傷而逃逸者，處6月以上5年
    以下有期徒刑。

司法院資訊處製作；財團法人民間司法改革基金會備份。
